【裁判字號】    99,刑智上訴,58
【裁判日期】    991108
【裁判案由】    偽造文書等
【裁判全文】
智慧財產法院刑事判決
                                  99年度刑智上訴字第58號
上  訴  人  甲○○
即  被  告
上列上訴人因偽造文書等案件，不服臺灣屏東地方法院九十九年
度訴字第三六號，中華民國九十九年四月二十一日第一審判決（
起訴案號：臺灣屏東地方法院檢察署九十八年度偵字第七四九一
號），提起上訴，本院判決如下：
    主  文
原判決關於被告甲○○被訴刑法第三百三十九條第一項及商標法
第八十二條部分撤銷。
甲○○被訴刑法第三百三十九條第一項及商標法第八十二條部分
無罪。
其他上訴駁回。
    事  實
一、甲○○於民國九十五年間因偽造文書等案件，經臺灣高雄地
    方法院以九十四年度訴字第四一九二號判決判處應執行有期
    徒刑五月確定，於九十五年七月十一日易科罰金執行完畢。
    詎猶不思悔改，於九十八年六月十二日十二時十八分許，未
    經不知情之友人乙○○之同意，基於偽造準私文書之犯意，
    而冒用乙○○身分申請會員資格，在高雄縣某網咖內使用電
    腦設備連結網際網路，以「frankd1982」帳號向露天市集國
    際資訊股份有限公司（下稱露天市集公司）拍賣網站（網址
    為http:/ /goods.ruten.com.tw）申請會員時，擅自在上開
    網站會員註冊網頁內，鍵入「乙○○」之中文姓名、身分證
    統一編號等個人資料，足以表示係「乙○○」之人向露天市
    集拍賣網站申請登錄為會員之入會網頁電磁記錄，而偽造電
    腦網頁電磁記錄之準私文書。嗣其偽造完成上開電腦網頁電
    磁記錄之準私文書後，即透過網際網路將上開會員申請資料
    傳送至露天市集公司網站伺服器註冊會員，表示係「乙○○
    」申請登記為該網站會員，而行使該偽造私文書，露天市集
    拍賣公司因此提供「frankd1982」帳號供甲○○使用，足以
    生損害於乙○○、露天市集公司對於會員管理之正確性。
二、案經屏東縣政府警察局潮州分局報告臺灣屏東地方法院檢察
    署檢察官偵查起訴。
    理  由
一、程序方面：
  (一)按被告所犯係死刑、無期徒刑、最輕本刑為三年以上有期徒
    刑以外之罪，其於原審準備程序就前揭被訴事實為有罪之陳
    述，經原審告知簡式審判程序之旨，並聽取其與公訴人之意
    見後，原審認無不得或不宜改依簡式審判程序進行之處，乃
    依刑事訴訟法第二百七十三條之一第一項、第二百八十四條
    之一，裁定本件由受命法官獨任進行簡式審判程序，核無不
    合，合先敘明。
  (二)次按被告於偵查中向檢察官所為之供述，非出於強暴、脅迫
    、利誘、詐欺、疲勞訊問、違法羈押或其他不正方法取得，
    依刑事訴訟法第一百五十六條第一項、第一百五十八條之二
    之規定，自得採為證據。
二、實體方面：
  (一)本案經本院審理結果，認原判決關於被告被訴行使偽造私文
    書部份，其認事用法及量刑均無違誤，應予維持，爰予逕行
    引用原判決所記載之事實、證據及理由。
  (二)上訴人即被告甲○○上訴意旨略以：被告固使用「乙○○」
    名義，上網至露天拍賣網站會員網頁，輸入乙○○身份證統
    一編號等個人資料，偽造入會網頁之電磁紀錄，而成立偽造
    文書罪。然被告係事先經乙○○之同意始使用其帳號。又被
    告並無詐欺被害人丙○○而販賣仿冒商標商品之故意，自不
    構成詐欺罪。
  (三)經查，被告甲○○並不否認確有在九十八年六月十二日十二
    時十八分許，使用乙○○身分，在高雄縣某網咖內使用電腦
    設備連結網際網路，以「frankd1982」帳號向露天市集公司
    拍賣網站（網址為http:/ /goods.ruten.com.tw）申請會員
    時，在上開網站會員註冊網頁內，鍵入「乙○○」之中文姓
    名、身分證統一編號等個人資料，足以表示係「乙○○」之
    人向露天市集拍賣網站申請登錄為會員之入會網頁電磁記錄
    等行為，雖其辯稱事前曾以口頭向乙○○說明並獲得首肯，
    係乙○○事後為避免困擾才又否認云云。惟查，乙○○於偵
    查中以證人身分結證稱其並不知被告以其身分申設上開帳戶
    ，亦未同意被告以其名義申設上開網路帳戶（參九十八年度
    偵字第七四九一號卷第十四頁），被告於原審辯論期日亦稱
    其對於公訴人指訴事實認罪，本院參酌證人乙○○前揭證述
    內容，及露天拍賣網頁資料、露天與賣家frankd1982問與答
    整理、露天拍賣帳號frank1982 之註冊資料（參警卷第十三
    至十四頁、第十九頁）等，認被告上開自白與確與客觀事實
    相符，本件事證已臻明確，犯行堪予認定，應依法論科。
  (四)論罪科刑：核被告甲○○上開所為，係犯刑法第二百十六條
    之行使第二百二十條第二項、第二百十條偽造準私文書罪，
    其偽造準私文書之低度行為為行使之高度行為所吸收，不另
    論罪。另被告有上揭犯罪事實欄所述經有期徒刑宣告及執行
    完畢之情形，此有前開臺灣高等法院被告前案紀錄表可按，
    被告於有期徒刑執行完畢後，五年以內故意再犯本件有期徒
    刑以上之罪，構成累犯，應依刑法第四十七條第一項規定予
    以加重其刑。
  (五)原審調查後，認被告犯行事證明確，並以本件被告冒用「乙○○」名義，上網至露天拍賣網站會員網頁，輸入乙○○身
    份證統一編號等個人資料，偽造入會網頁之電磁紀錄，此足
    以表彰該「乙○○」名義之人加入該網站會員之意，是該等
    電腦網頁文件應屬刑法第二百二十條第二項之準私文書。又
    按利用網際網路上網登錄為網站會員，須用戶先在用戶端電
    腦上編輯填寫入會資料後，再傳送入會資料至該公司網站之
    伺服器，以完成會員登錄，是被告在上開網站上冒用他人名
    義偽造入會資料之電腦網頁準私文書，除已在其所利用之電
    腦上偽造準私文書外，復透過網路傳送該等準私文書至遠端
    之網路公司收受，尚構成行使該偽造準私文書之行為，足以
    生損害於乙○○及露天拍賣網站對於會員管理之正確性。兼
    衡酌被告與被害人丙○○達成和解並返還新臺幣（下同）四
    千五百元，此有和解書一紙在卷可憑（見警卷第十二頁），
    另乙○○則表示不再追究之意（見警卷第七頁至第八頁）及
    被告犯罪動機、目的、手段、所得利益、犯後態度等一切情
    狀，量處有期徒刑三月，並諭知易科罰金之折算標準，其認
    事用法並無違誤，量刑尚稱妥適。被告上訴就此部分事實仍
    執陳詞以為爭執，辯稱伊事先經乙○○之同意始使用其帳號
    云云。然依上開說明，被告所辯並不足採。綜上所述，被告
    犯罪事證明確，所辯各節，皆無可採，猶事爭執，提起上訴
    ，難認有理由，應予駁回。
  (六)公訴意旨另以甲○○明知「DIESEL」之商標圖樣，業經義商
    迪索公司向我國經濟部智慧財產局申請註冊獲准，並取得使
    用於牛仔褲等商品之商標專用權，現仍於專用期間內，亦明
    知其所持有之仿冒上開商標之DIESEL牛仔褲一件，係未經商
    標權人同意或授權，而於同一商品上使用相同註冊商標之商
    品，詎其竟意圖為自己不法之所有，及基於販賣仿冒商標商
    品之犯意，自九十八年六月三十日起，在屏東縣潮州鎮藍語
    網咖，以電腦連結網際網路，在露天拍賣網站上，以上開偽
    造「乙○○」名義申請之拍賣帳號「frankd1982」，佯稱其
    所販賣上開牛仔褲係真品，而刊登販售上開仿冒DIESEL牛仔
    褲之訊息，而在上開露天拍賣網站上張貼內容略為「DIESEL
    2008F/W 系列、版型-VIKER刷色88Z ，拍賣資訊標示為專櫃
    正品」之拍賣訊息，以四千五百元之價格，販賣仿冒上開商
    標之牛仔褲一件，適丙○○瀏覽露天拍賣網站前揭拍賣訊息
    後，誤信甲○○所販賣上開之仿冒牛仔褲係真品而陷於錯誤
    ，於九十八年七月十五日下標購買該商品，並匯款四千五百
    元至甲○○所申辦之國泰世華商業銀行苓雅分行帳戶（帳號
    為000000000000號）內。嗣於同年七月十八日，丙○○收到
    上開仿冒DIESEL牌牛仔褲後，始知受騙，旋報警處理，為警
    循線查悉上情，因認被告涉犯刑法第三百三十九條第一項詐
    欺取財罪、商標法第八十二條明知仿冒商標之商品而販賣罪
    嫌云云。惟按：
  1.犯罪事實應依證據認定之，無證據不得認定犯罪事實；不能
    證明被告犯罪者，應諭知無罪之判決，刑事訴訟法第一百五
    十四條第二項、第三百零一條第一項定有明文。次按，認定
    犯罪事實須憑證據，為刑事訴訟法所明定，故被告犯罪嫌疑
    ，經審理事實之法院，已盡其調查職責，仍不能發現確實之
    證據足資證明時，自應依法為無罪判決。又認定犯罪事實所
    憑之證據，雖不以直接證據為限，間接證據亦包括在內，然
    而無論直接證據或間接證據，其為訴訟上之證明，須於通常
    一般人均不致有所懷疑，而得確信其為真實之程度者，始得
    據為有罪之認定，倘其證明尚未達到此一程度，而有合理之
    懷疑存在時，即難遽採為不利被告之認定，此有最高法院七
    十六年台上字第四九八六號判例意旨足資參照。且事實之認
    定，應憑證據，如未能發現相當證據，或證據不足以證明，
    自不能以推測或擬制之方法，以為裁判基礎（最高法院二十
    年度上字第八九三號、四十年度台上字第八六號判例意旨參
    照）。至告訴人之告訴，係以使被告受刑事訴追為目的，是
    其陳述是否與事實相符，仍應調查其他證據以資審認（最高
    法院五十二年度台上字第一三○○號判例意旨參照）。
  2.本件公訴人認被告涉犯上開罪嫌之主要證據，乃告訴人丙○○之指訴，及通聯查閱調查單、中華郵政WebATM轉帳明細，
    丙○○之匯款存摺交易明細表、甲○○之國泰世華存戶基本
    資料、國泰世華銀行對帳單、寄送包裹托運單、經濟部智慧
    財產局商標資料檢索服務資料、嘉裕股份有限公司鑑定報告
    書等各一份（見警卷第十五至十七頁、第二十至二十一頁、
    第二十二至二十六頁、第二十七頁、第二十八頁第三十至三
    十一頁、第三十三頁、第三十四至三十五頁），另有扣案之
    仿冒「DIESEL」商標牛仔褲一件等證據資料。訊據被告堅決
    否認明知系爭扣案牛仔褲為仿冒告訴人商標商品及詐欺取財
    之犯行，辯稱其以相當於出售之價格自精品店購入系爭商品
    ，不知系爭商品乃仿冒品，亦無詐欺被害人丙○○而販賣仿
    冒商標商品之故意等語。經查，本案被告係以四千五百元價
    格出售牛仔褲予丙○○，據其所述，其係以五千六百元左右
    之價格在高雄市漢神百貨附近一家精品店購買（參警詢卷第
    四頁），嗣於偵查中又為相同之陳述（參偵查卷第七頁），
    即使於原審準備程序中，仍為相同之主張（參原審卷第二十
    三頁），直至原審言詞辯論期日前，始就全部起訴事實為認
    罪之主張，並對於其出售系爭牛仔褲之價格表示原欲以五千
    二千（百）元賣出，經討價還價後，始以四千五百元賣出（
    參原審卷第三十八頁）；再依被告與買家即證人丙○○於網
    路上之交談紀錄顯示，丙○○於收到被告所寄送之牛仔褲後
    ，認為牛仔褲並非真品，乃向被告提出質疑，被告於網路上
    回覆：「... 明明就是diesel viker 88z 32 腰！請問有寄
    錯ㄇ？還是你收到褲子不喜歡或編其他ㄉ理由要退貨吧！褲
    子我買進時原封不動就是如此ㄌ！我不懂你說ㄉ甚麼拉鍊ㄉ
    ！」、「... 我並不是diesel褲子製造商！我也是向別人買
    ㄉ！而且不止這ㄍ價錢買進！我買來褲子就是標示這樣！但
    就我所知這ㄍ牌子ㄉ褲子本來就有多樣款式！我也是按照褲
    子上ㄉ標示！我並沒有騙你吧！謝謝！」等語（參警詢卷第
    十七頁）；以及被告所出售之系爭牛仔褲褲腰上產品標示確
    有記載「DIESEL VIKER SIZE W32 L32 」等字樣（參警詢卷
    第三十九頁下方右圖），可知被告除在原審認罪時之外，自
    始至終均主張其所販售予丙○○之牛仔褲為真品，且宣稱其
    買入系爭牛仔褲之價格高於其售予丙○○之價格，雖被告上
    開辯詞僅係其單方說法，然被告究竟以多少價格買入系爭牛
    仔褲，主觀上是否明知其所買入之牛仔褲為仿冒品，仍有不
    明。以市場上一般非名牌之牛仔褲售價而言，本案被告所出
    售之牛仔褲不可謂非高價品，而證人丙○○與被告在網路上
    交談時，亦表示尋找此一品牌此一尺寸之牛仔褲已有相當時
    日，足見丙○○對於此一品牌之認知相當深入，若被告明知
    其所交付之系爭牛仔褲為仿冒品，如何敢出此高價矇騙丙○○？又倘被告確有矇騙丙○○之故意，自可於丙○○匯款後
    故意不出貨，何以仍甘冒被察覺係仿冒品之風險下，以如此
    高價出售仿品予丙○○，並提供個人手機號碼，以供丙○○
    嗣後循線報警查獲？且於遭丙○○質疑為仿品後，仍振振有
    詞地主張其於買入時之價格高於出售予丙○○之價格，並表
    示係依照買入時之原狀交付？
  3.固然，被告與證人丙○○間之交談內容，以及被告嗣後於警
    詢、偵查及原審中之辯解均有可能為避重就輕之詞，不足採
    信。惟公訴人據以起訴被告涉犯詐欺罪嫌及商標法之主要依
    據，僅為丙○○之指訴，而丙○○乃買售系爭仿冒牛仔褲之
    受害人，其對於被告出售系爭仿冒品之個人認知（即認為被
    告係惡意詐騙），可否執以作為被告主觀犯意之證明，實有
    疑問。蓋告訴人之告訴，係以使被告受刑事訴追為目的，是
    其陳述是否與事實相符，仍應調查其他證據以資審認，此有
    最高法院五十二年度台上字第一三○○號判例意旨可供參照
    。本案被告雖有可能係在明知系爭牛仔褲為仿冒品之情形下
    ，猶冒稱為真品而出售予丙○○，藉以獲取不法利益，惟亦
    不無可能係在不知如何辨別真偽之情形下，以相當於購入之
    價格轉售予丙○○，公訴人就此部分疑義並未提出充分證據
    ，使本院獲得超越合理懷疑之心證，本院在綜觀上述證據資
    料下，認為本案既無積極證據足以證明被告係以顯不相當之
    低價購入系爭牛仔褲，且在明知系爭牛仔褲為仿品之情形下
    ，故意以高價出售系爭牛仔褲予丙○○，藉以詐取顯不相當
    之利益，在證據有疑，利歸被告之原則下，應就被告此部分
    行為為無罪之諭知。
  4.原審以被告已承認犯罪，認為被告明知其所販賣之上開牛仔
    褲係仿冒商標之商品，竟為貪圖不法利益，向被害人詐稱該
    牛仔褲係真品，不僅侵害商標權人之權益，亦使被害人陷於
    錯誤，交付買賣價金四千五百元，顯係觸犯刑法第三百三十
    九條第一項詐欺取財罪、商標法第八十二條明知仿冒商標之
    商品而販賣罪。而被告以一行為詐騙被害人丙○○而販賣仿
    冒商標商品行為，同時觸犯上開二罪名，為想像競合犯，應
    依刑法第五十五條之規定，從一重論之詐欺取財罪處斷。且
    認為被告所犯上開行使偽造準私文書罪與詐欺取財罪間，犯
    意各別，行為互殊，應予分論併罰。於審酌被告冒用他人名
    義申請會員帳號，不僅使乙○○受有損害，亦混淆露天拍賣
    管理會員之正確性，且商標具有辨識商品來源之功用，且企
    業經營者通常需經過相當時間並投入大量資金於商品之行銷
    及品質之改良，方得使該商標具有代表一定品質之效，被告
    明知其所販賣之上開牛仔褲係仿冒商標之商品，竟為貪圖不
    法利益，向被害人詐稱該牛仔褲係真品，不僅侵害商標權人
    之權益，亦使被害人陷於錯誤，交付買賣價金四千五百元，
    被告行為實有不當，兼衡酌被告與被害人丙○○達成和解並
    返還四千五百元，另乙○○則表示不再追究之意及被告犯罪
    動機、目的、手段、所得利益、犯後態度等一切情狀，分別
    量處如主文所示之刑，及分別諭知易科罰金之折算標準，並
    定其應執行之刑及諭知易科罰金之折算標準。並就扣案之仿
    冒「DIESEL」牛仔褲一件，依商標法第八十三條規定，為沒
    收之諭知，固非無見。惟，本案被告主觀上是否明知其所販
    賣之系爭牛仔褲為仿冒品，且有以假作真之故意進而以高價
    出售他人藉以謀取不法利益，就卷內證據資料審酌仍有不足
    ，已如前述。被告就上開有罪部分仍執陳詞以為抗辯，雖非
    可採，惟其就詐欺取財及侵害告訴人商標權部分之主張，尚
    非毫無所據，爰就此部分撤銷原審有罪之判決，另為被告無
    罪之諭知。
據上論斷，依刑事訴訟法第三百六十八條、第三百六十九條第一
項、第三百零一條第一項，判決如主文。
本案經檢察官高碧霞及洪光到庭執行職務。
中    華    民    國    99    年    11    月    8     日
                    智慧財產法院第一庭
                          審判長法  官  李得灶
                                法  官  林欣蓉
                                法  官  汪漢卿
以上正本係照原本作成。
如不服本判決，應於收受送達後十日內向本院提出上訴書狀，其
未敘述上訴之理由者，並得於提起上訴後十日內向本院補提理由
書（均須按他造當事人之人數附繕本）。
中    華    民    國    99    年    11    月    8     日
                                書記官  邱于婷


司法院資訊處製作；財團法人民間司法改革基金會備份。
